【裁判字號】    94,聲再,11
【裁判日期】    950428
【裁判案由】    聲請再審
【裁判全文】
臺灣桃園地方法院刑事裁定  94年度聲再字第11號
被      告  甲○○原名劉香玫.
上聲請人因毀謗案件，對本院於中華民國91年1 月9 日所為90年
度易字第2569號確定判決聲請再審，本院裁定如下：
        主  文
聲請駁回。
        理  由
一、按因發現確實之新證據，足認受有罪判決之人應受無罪之判
    決者，為受判決人之利益，得聲請再審，刑事訴訟法第420
    條第1項第6款定有明文。所謂「發見新證據」，係指該證據
    當時已經存在，為法院及當事人所不及知，不及調查斟酌，
    至其後始行發見，且就證據本身形式上觀察，固不以絕對不
    須經過調查程序為條件，但必須顯然可認為足以動搖原有罪
    確定判決，而為受判決人無罪、免訴、免刑或輕於原判決所
    認罪名之判決者為限。此受理聲請再審之最後事實審法院，
    應就聲請再審理由之所謂「新證據」，須具備「嶄新性」、
    「顯然性」二要件，加以審查，為判斷應否准予開始再審之
    準據，有最高法院85年度台抗字第308號裁定可資參照。
二、經查：
  (一)本件聲請人所涉誹謗犯行，業經本院於民國91年1 月9 日以
    90年度易字第2569號判決判處有期徒刑3 月，嗣聲請人雖提
    起上訴，惟因遲誤上訴期間，經本院以裁定駁回上訴，聲請
    人再提起抗告，臺灣高等法院於91年12月25日以91年度抗字
    第697 號駁回抗告確定，有臺灣高等法院被告前案紀錄表1
    份在卷可稽，並本院調閱91年度易字第2569號刑事卷宗查證
    屬實。
  (二)又聲請人於原確定判決中對其曾書寫誹謗言論「下賤」、「
    賤女人」、「拋夫棄女搶別人先生」、「討客兄的爛女人」
    、「辦公室婚外情」及「上班時間在外幽會」等語並不否認
    ，僅辯稱伊並無傳真至告訴人馬麗萍任職之公司而將上開文
    字散布之犯行。惟查，前揭原確定判決係依告訴人馬麗萍之
    指述、證人周國斌之證述、誹謗告訴人馬麗萍名譽之傳真文
    件，及聲請人事後所書寫自白書、字條內容等相關物證，綜
    合判斷結果認聲請人之誹謗罪刑，事證明確，此觀諸原確定
    判決理由所載甚明。聲請人雖主張其發現在另案臺灣高等法
    院92年度上訴字第3773號判決書中所載關於證人周國斌測謊
    結果，周國斌稱其與馬麗萍2 人無人拿到甲○○筆記本
    馬麗萍未搬甲○○東西其未曾傳真筆記內容，上述問題經
    測試呈情緒波動之反應，研判有說謊為新證據云云。惟觀其
    所指之證據即證人周國斌測謊報告書，該報告書作成之日係
    於93年3 月30日，有92年度上訴字第3773號判決書1 份在卷
    可佐，惟前審判決宣判之日為91年1 月9 日，顯見證人周國
    斌之測謊報告書於前審判決時尚未存在，是聲請人所稱新證
    據即測謊報告書自不符刑事訴訟法第420 條第1 項第6 款「
    嶄新性」之「已存在，但未經發現」特性。再者，測謊之鑑
    驗，並非針對謊言本身加以偵測，而係針對受測人於檢測過
    程中問答事項，經測謊儀器紀錄其循環系統、呼吸系統及膚
    電反應等各項資料予以研判，故受測人有無說謊，係以其答
    話時之生理及心理紀錄圖為主要判讀對象，非就其回答與其
    他事證另行綜合調查研判之結果，是測謊結果是否可採，仍
    應由法院斟酌卷內跡證取捨，並非即可作為被告有利或不利
    之證據，基此，聲請人所指稱之前開測謊報告書，從形式上
    觀察，顯然不足以動搖原有罪確定判決，而為聲請人無罪、
    免訴、免刑或輕於原判決所認罪名之判決，換言之，亦欠缺
    「顯然性」之特性。綜上，依首開說明，本件聲請人聲請再
    審為無理由，應予駁回。
三、據上論斷，應依刑事訴訟法第434條第1項，裁定如主文。
中    華    民    國    95    年    4     月    28    日
                  臺灣桃園地方法院刑事第七庭
                      審判長法  官  林惠霞
                            法  官  劉為丕
                            法  官  賴淑美
以上正本證明與原本無異。
如不服本裁定，應於收受送達後5 日內向本院提出抗告狀。
                            書記官  陳育君
中    華    民    國    95    年    4     月    28    日


司法院資訊處製作；財團法人民間司法改革基金會備份。
